【裁判字號】    92,易,99
【裁判日期】    920408
【裁判案由】    違反石油管理法
【裁判全文】
臺灣彰化地方法院刑事判決                            九十二年度易字第九九號
    公  訴  人  臺灣彰化地方法院檢察署檢察官
    被      告  丙○○
                甲○○
                乙○○
右列被告因違反石油管理法案件，經檢察官提起公訴（九十一年度偵字第五五九九號
、九十二年度偵字第三八六號），本院判決如左：
    主      文
丙○○共同違反經營加油站業務者，應向主管機關申請核准，經審查合格、核發加油
站經營許可執照後，始得營業之規定，經營柴油零售業務，而致生公共危險，處有期
徒刑伍月，如易科罰金，以佰元折算壹日。
甲○○共同違反經營加油站業務者，應向主管機關申請核准，經審查合核、核發加油
站經營許可執照後，始得營業之規定，經營柴油零售業務，而致生公共危險，處有期
徒刑伍月，如易科罰金，以佰元折算壹日。
乙○○共同違反經營加油站業務者，應向主管機關申請核准，經審查合格、核發加油
站經營許可執照後，始得營業之規定，經營柴油零售業務，而致生公共危險，處有期
徒刑月，如易科罰金，以佰元折算壹日。
    事      實
一、丙○○、甲○○、乙○○三人均明知經營柴油之零售業務者，應設置加油站，且
    經營加油站業務者，應向縣（市）主管機關申請核准設站，設站完成並經縣（市
    ）主管機關審查合格，報請中央主管機關核發加油站經營許可執照後，始得營業
    ，丙○○亦明知綽號「阿佳」之姓名、年籍均不詳之成年男子欲找其共同經營之
    加油站業務並未經中央主管機關核發許可執照，其竟與綽號「阿佳」之男子共同
    基於犯意之聯絡，自民國九十一年四月七日起，在彰化縣埤頭鄉○○路○段四十
    號「大統檳榔站」後方空地，以私設之加油設備為不特定之車輛添加柴油，經營
    柴油之零售業務，嗣丙○○於翌日在上址遭查獲後，綽號「阿佳」之男子乃再找
    甲○○接手經營，甲○○亦明知綽號「阿佳」之男子欲找其共同經營之加油站業
    務並未經中央主管機關核發許可執照，其竟與綽號「阿佳」之男子共同基於犯意
    之聯絡，自九十一年六月二十八日起，在上址，以私設之加油設備為不特定之車
    輛添加柴油，經營柴油之零售業務，並自同日起僱用知情之乙○○與之共同從事
    柴油之零售工作。嗣於九十一年六月二十九日晚上十時三十分許，乙○○在上址
    正為李日武所駕駛之車牌號碼ＮＭ─四二六號聯結車添加柴油時，為警當場查獲
    ，並扣得加油機二組、加油槍二具，儲油槽一座（內約有柴油五千五百公升），
    其儲油槽係偽裝於貨櫃內之露天設備，且柴油又屬易燃性液體，未依法設置充足
    之消防安全設備，致生公共危險。
二、案經民眾向臺灣彰化地方法院檢察署檢察官檢舉，經檢察官偵查起訴。
    理      由
一、訊據被告丙○○、甲○○二人對於右揭事實均坦承不諱，被告乙○○雖坦承受僱
    於被告甲○○從事為不特定車輛加油之工作，惟矢口否認有何違反石油管理法之
    犯行，辯稱：我不知道該處係地下油行云云。惟查，本件被告甲○○所經營之加
    油站與一般加油站之設備、運作均有明顯不同，被告乙○○長久居住在本地，當
    無不知之理，其所辯顯係事後卸責之詞，毫無足採。另按加油站設置管理規則第
    十三條第一項規定：「加油站應具備基本設施如下：一、地下儲油槽：其屬汽油
    類者，應裝設油氣回收設備。二、具不可倒退計數表之流量式加油機。三、營業
    站屋。」，同條第二項並就地下儲油槽之設置應與加油站地界線有三十公分以上
    之距離、固定於三十公分以上厚度之鋼筋混凝土之堅固基礎、以厚度二十五公分
    以上之鋼筋混凝土覆蓋，其覆蓋範圍應延伸至槽外三十公分、四周及其與鋼筋混
    凝土覆蓋間空隙，應以乾沙填具、油槽頂部與基地表面距離應在六十公分以上、
    排氣管管口與地面應有四公尺以上之距離，且與高壓電線應有五公尺以上之水平
    距離等定有明確之規定，徵其立法理由，即在於儲油槽之設置有其潛在之危險性
    ，必須以適當之設施加以區隔，始能減少危險性。而本件自卷內所附之現場照片
    觀之，該私設加油站所使用之儲油槽係偽裝於貨櫃內之露天設備，所用之輸油管
    線不僅外露，且有滲露之情形，又該儲油槽之設備並未設在地下，構造上亦未以
    混凝土為之，而只以貨櫃型之裝設，會致生公共危險，此業經證人即彰化縣政府
    建設局局長莊錦煌到庭證述稽詳，此外並經證人李日武證述屬實，復有當場查獲
    之加油機二組、加油槍二具，儲油槽一座（內約有柴油五千五百公升）等物可佐
    及照片二十九幀、彰化縣政府處分書二份、現場檢查紀錄表一份、保證書一份在
    卷可稽，是以本件事證已臻明確，被告三人犯行均堪認定。
二、被告三人違反石油管理法第十七條第二項規定，經營柴油零售業務，致生公共危
    險，所為均係犯同法第四十條第三項之罪。被告丙○○與綽號「阿佳」之成年男
    子間及被告甲○○、乙○○與綽號「阿佳」之成年男子間，分別有犯意聯絡及行
    為分擔，為共同正犯。爰審酌被告三人犯罪之動機、目的、手段、所生危害及犯
    罪後之態度等一切情狀，各量處如主文所示之刑，並均諭知易科罰金之折算標準
    ，以示懲儆。
據上論斷，應依刑事訴訟法第二百九十九條第一項前段，石油管理法第四十條第三項
，刑法第十一條前段、第二十八條、第四十一條第一項前段，罰金罰鍰提高標準條例
第二條，判決如主文。
中      華      民      國    九十二    年      四      月      八      日
                                台灣彰化地方法院刑事第二庭
                                    法      官
右正本證明與原本無異。
如不服本判決，應於判決送達後十日內向本院提出上訴狀( 須附繕本 )。
附錄本案論罪科刑法條：
石油管理法第四十條：
  有下列各款情事之一者，處新台幣一百萬元以上五百萬元以下
  罰鍰：
  一、違反第十六條第二項規定，未經登記而經營汽、柴油批發業務。
  二、違反第十七條第一項或第二項規定，經營汽、柴油或供車輛使用之液化石油氣
      零售業務。
  三、違反第十八條第一項規定，未經申請核准而設置自用加儲油(氣)設施。
  四、違反第三十三條第一項規定，未經申請核准而設置儲油設備。               --
  前項供銷售或自用之石油製品及所使用之加儲油（氣）設施器具，沒入之。
  有第一項各款情形之一而致生公共危險者，處二年以下有期徒刑、拘役或科或併科
  新台幣六十萬元以上三百萬元以下罰金。法人犯前項之罪者，除處罰其行為負責人
  外，對該法人亦科以前項之罰金。


司法院資訊處製作；財團法人民間司法改革基金會備份。
